【裁判字號】    97,交上易,14
【裁判日期】    970407
【裁判案由】    過失致死
【裁判全文】
臺灣高等法院高雄分院刑事判決        97年度交上易字第14號
上  訴  人  臺灣高雄地方法院檢察署檢察官
被      告  甲○○
上列上訴人因被告過失致死案件，不服臺灣高雄地方法院96年度
交易字第721 號中華民國96年12月31日第一審判決（起訴案號：
臺灣高雄地方法院檢察署96年度偵字第21466 號），提起上訴，
本院判決如下：
    主  文
上訴駁回。
    事  實
一、甲○○於民國96年7 月23日晚上某時，在高雄縣鳳山市○○
    路○路邊攤與人飲酒，明知汽車駕駛人飲用酒類或其他類似
    物後，其吐氣所含酒精濃度超過0.25MG/L以上者不得駕車（
    所涉公共危險部分，另經檢察官不起訴處分），於翌日即96
    年7 月24日凌晨5 時許，猶駕駛車牌號碼US-4750 號自用小
    貨車欲返家休息，沿高雄縣大寮鄉○○路由東往西方向行駛
    ，於行經山頂國小前，本應注意汽車在未劃設慢車道之雙向
    二車道行駛時，在劃有分向限制線之路段，不得駛入來車之
    車道內；車輛行駛時，須隨時注意車前狀況等情事，依當時
    天候晴朗、晨間光線正常、柏油道路乾燥無缺陷、無障礙物
    且視距良好，並無不能注意之情況，竟疏未注意，貿然駛入
    對向車道，適陳順祿、陳洪敏行走於對向車道路旁，遇此突
    發狀況，無法及時閃避，乃遭甲○○所駕小貨車左前車頭接
    續撞擊，致陳洪敏受有腹部挫傷、肝後下腔靜脈撕裂、內出
    血合併失血性休克昏迷，肺部挫傷合併氣胸及頭部外傷；陳
    順祿則受有頭部外傷、腦挫傷、顱內出血及頭骨骨折等嚴重
    傷害；雖經緊急送醫，於同日10時許，均因傷重不治死亡。
    甲○○經到場處理員警於同日6 時1 分測得其呼氣酒精濃度
    高達0.31MG/L。
二、案經陳順祿、陳洪敏之子乙○○訴由高雄縣政府警察局林園
    分局報請臺灣高雄地方法院檢察署檢察官偵查起訴。
    理  由
壹、證據能力部分：
一、按被告之自白，非出於強暴、脅迫、利誘、詐欺、疲勞訊問
    、違法羈押或其他不正之方法，且與事實相符者，得為證據
    ；刑事訴訟法第156 條第1 項定有明文。查本件駕車駛入對
    向車道撞及陳順祿、陳洪敏並致渠等死亡之犯罪事實，已經
    被告甲○○（下稱被告）於原審坦承不諱，且核與事實相符
    ，詳如下述，自得作為證據。
二、本判決所引用之證據資料（詳後引用之各項證據），其中傳
    聞證據部分，縱無刑事訴訟法第159 條之1 至第159 條之4
    或其他規定之傳聞證據例外情形，亦因被告及檢察官於原審
    審判程序對證據能力均不爭執，依刑事訴訟法第159 條之5
    第2 項之規定，本院審酌上開書面陳述，或係員警於車禍現
    場依據實際狀況所製作，或由各該醫院之醫師依實際檢查及
    診療結果，本其專業而為記載，其虛偽作成之可能性不高，
    以之為證據應無不當，依刑事訴訟法第159 條之5 第1 項規
    定，均得作為證據。
貳、實體部分：
一、上揭被告飲酒後過失駕車侵入來車道撞及陳順祿、陳洪敏並
    致渠等死亡之事實，業據被告自警詢至原審均坦認不諱，復
    有道路交通事故現場圖、道路交通事故調查報告表(一)、(二)、
    道路交通事故現場蒐證相片、酒精濃度測試報告及舉發違反
    道路交通管理事件通知單在卷可稽。而陳順祿、陳洪敏確因
    本件車禍受傷，送醫急救後，陳洪敏因腹部挫傷、肝後下腔
    靜脈撕裂、內出血合併失血性休克昏迷，肺部挫傷合併氣胸
    及頭部外傷；陳順祿因頭部外傷、腦挫傷、顱內出血及頭骨
    骨折，雖經送醫均因傷重不治死亡，除據乙○○指述外，並
    經檢察官率同法醫師相驗陳順祿、陳洪敏之屍體，有大東醫
    院診斷證明書、長庚紀念醫院診斷證明書、相驗屍體證明書
    、檢驗報告書在卷可憑。
二、按汽車駕駛人飲用酒類或其他類似物後，其吐氣所含酒精濃
    度超過0.25MG/L以上者不得駕車；汽車在未劃設慢車道之雙
    向二車道行駛時，在劃有分向限制線之路段，不得駛入來車
    之車道內；汽車行駛時，駕駛人應注意車前狀況及兩車併行
    之間隔，並隨時採取必要之安全措施；道路交通安全規則第
    114 條第2 款、第97條第1 項第2 款、第94條第3 項定有明
    文。被告疏未注意，違反以上規定而肇事，自應負過失責任
    。其因而撞及陳順祿、陳洪敏並致渠等死亡，兩者間顯有相
    當因果關係，罪證明確，犯行洵堪認定。至於被告雖曾經營
    佛具買賣為業，本件係駕駛小貨車肇事，惟原審函請高雄縣
    政府警察局鳳山分局訪查結果，被告自96年6 月間起即未在
    高雄縣鳳山市○○路267 號經營佛具店，且於同年7 月26日
    搬離該址，有該分局96年12月26日高縣鳳警偵(六)字第096002
    3731號函可稽，既查無其他積極證據可資認定案發時被告仍
    係以駕駛車輛為其主要或附隨業務，乙○○所稱被告應負業
    務過失致死罪責云云，即非可採。核被告所為，係犯刑法第
    276 條第1 項過失致死罪。被告以一過失行為，於同一時地
    分別造成陳順祿、陳洪敏死亡之結果，為同種想像競合犯，
    僅論以一過失致死罪。被告係酒醉駕車因而致人死亡，應依
    道路交通管理處罰條例第86條第1 項規定，加重其刑至二分
    之一。而被告於案發後雖仍停留現場，然本件係在旁圍觀路
    人主動向最先到場處理之員警告知係由被告駕車肇事，復由
    員警轉知隨後到場之車禍處理小組員警知悉而盤問被告等情
    ，業據高雄縣政府警察局林園分局忠義派出所員警李宏彰、
    車禍處理小組員警方志揮於原審結證綦詳，被告並無自首規
    定之適用，應併敘明。
三、原審認被告罪證明確，因而適用道路交通管理處罰條例第86
    條第1 項，刑法第276 條第1 項、第55條，刑法施行法第1
    條之1 規定，並審酌被告服用酒類後，猶仍駕車上路，進而
    肇事，雖坦承犯行，惟過失程度甚鉅，且造成陳順祿、陳洪
    敏死亡，損害無法彌補，迄今仍未與死者家屬和解賠償等一
    切情狀，量處有期徒刑1 年8 月。認事用法，核無不合，量
    刑亦屬允當。檢察官上訴意旨，雖以被告迄未和解賠償，原
    審量刑過輕云云。惟按刑罰之量定，屬於法院自由裁量之職
    權行使，固應受比例原則等法則之拘束，並非可恣意為之，
    致礙及公平正義之維護。但法院如對有罪之被告科刑，符合
    罪刑相當之原則，使罰當其罪，並適用刑法第57條明定科刑
    時應注意該條所列10款事項，以為科刑輕重之標準，兼顧一
    般預防之普遍適應性，與具體個案特別預防之妥當性，而於
    判決理由詳細交待，即屬相當，即不得任意指摘為違法。被
    告於案發前即已結束佛具店營業，肇事當時所應負之責任，
    及未與被害人家屬和解賠償，是否與此有所關連，原審均已
    調查並充分說明，經核尚無違誤，且與起訴意旨完全相同。
    檢察官徒依被害人家屬之請求，以此指摘原判決不當，自無
    足取，上訴為無理由，應予駁回。
四、被告經合法傳喚，無正當理由不到庭，爰不待其陳述，逕行
    判決。
據上論斷，應依刑事訴訟法第368 條、第371 條，判決如主文。
本案經檢察官鄭銘謙到庭執行職務。
中    華    民    國    97    年    4     月    7     日
                  刑事第五庭    審判長法  官  曾永宗
                                      法  官  任森銓
                                      法  官  王伯文
以上正本證明與原本無異。
本判決不得上訴。
中    華    民    國    97    年    4     月    7     日
                                      書記官  黎  珍
附錄本判決論罪科刑法條：
道路交通管理處罰條例第86條第1 項：
汽車駕駛人，無駕駛執照駕車、酒醉駕車、吸食毒品或迷幻藥駕
車、行駛人行道或行經行人穿越道不依規定讓行人優先通行，因
而致人受傷或死亡，依法應負刑事責任者，加重其刑至二分之一
。
刑法第276 條第1 項：
因過失致人於死者，處2 以下有期徒刑、拘役或2,000 元以下罰
金。
刑法施行法第1 條之1 ：
中華民國94年1 月7 日刑法修正施行後，刑法分則編所定罰金之
貨幣單位為新臺幣。
94年1 月7 日刑法修正時，刑法分則編未修正之條文定有罰金者
，自94年1 月7 日刑法修正施行後，就其所定數額提高為30倍。
但72年6 月26日至94年1 月7 日新增或修正之條文，就其所定數
額提高為3 倍。


司法院資訊處製作；財團法人民間司法改革基金會備份。
